【裁判字號】    97,消債更,295
【裁判日期】    971120
【裁判案由】    聲請更生程序
【裁判全文】
臺灣嘉義地方法院民事裁定  97年度消債更字第295號
聲  請  人  甲○○
代  理  人  邱創典律師
上列當事人聲請消費者債務清理事件，本院裁定如下：
    主  文
聲請駁回。
聲請費用由聲請人負擔。
    理  由
一、按債務人與金融機構協商成立者，不得聲請更生或清算，但
    因不可歸責於己之事由，致履行顯有重大困難者，不在此限
    ；本條例施行前，債務人依金融主管機關協調成立之中華民
    國銀行公會會員辦理消費金融案件無擔保債務協商機制與金
    融機構成立之協商，準用前項之規定，消費者債務清理條例
    第151條第5項、第6項分別定有明文。又聲請更生或清算不
    合程式或不備其他要件者，法院應以裁定駁回之，但其情形
    可以補正者，法院應定期間先命補正，復為同條例第8條所
    明定。
二、本件聲請意旨略以：其有不能清償債務情事，前雖曾依金融
    主管機關協調成立之中華民國銀行公會會員辦理消費金融案
    件無擔保債務協商機制，與台新國際商業銀行（下稱台新銀
    行）於民國95年12月間成立協商，每月應償還新台幣（下同
    ）19,721元，債務人當時每月收入僅約3,0379元，但每月必
    須支出房租7,000元、上班交通費400元、膳食費每月6,000
    元、勞健保費及醫療費每月800元等計14,200元，所剩顯不
    足以清償依前揭協商所應清償之債務金額，致債務人現尚有
    債務未為清償，且其無擔保或無優先權之債務總額未逾1,20
    0,000元，復未經法院裁定開始清算程序或宣告破產，爰向
    本院聲請更生等語。
三、本院之判斷：
  (一)聲請人主張其所負無擔保或優先權債務總金額未超過1,200
    0,000元，且於本件更生聲請前，已依中華民國銀行公會會
    員辦理消費金融案件無擔保債務協商機制，與台新銀行等金
    融機構成立協商，約定每月償還19,721元，至96年1月10 日
    毀諾等情，有台新銀行台新債協97法清字第40161號函所附
    之協議書、無擔保債務還款計畫在卷可憑，應堪認定。另聲
    請人雖主張其協商每月償還金額為25,421元，然其於本院訊
    問時，自陳係因後來台新通知要多繳一些費用所致，是本院
    認應以聲請人第1次與台新銀行協商之金額，即每月償還19,
    721元為準。
  (二)聲請人之收入：
    聲請人95年度薪資為304,387元元，96年度薪資為424,707元
    （均已扣除應繳稅額），平均每月30,379元，有稅務電子閘
    門財產所得調件明細表2份在卷可稽，堪信為真實。
  (三)聲請人之必要支出：
    聲請人主張之每月必要支出為：膳食費6,000元、房租7,000
    元、交通費400元、保險費1,761元、勞健保及醫療費800元
    。經查，
  膳食費6,000元部分，本院認為衡量一般人之生活水平，以
    每日150元為宜，故每月應為4,500元。
  房租7,000元部分，聲請人自陳為單身，租屋係為工作方便
    ，故7,000元尚屬過高，應以4,000元為適當。
  保險費1,761元部分，本院認為保險費之支出，不能認為係生
    活必要支出，反而保單之價值（含終止契約後所得領取之解
    約金等），可認為要保人之財產。故若聲請人確有依其收入
    不能清償債務情事，其應終止保險，領取解約金，以清償債
    務，故保險費部分應予剔除。
  交通費400元、勞健保及醫療費800元部分，雖聲請人未能提
    出交通費、醫療費相關單據，惟此等確實為一般人基本生活
    所需，所列金額亦無浮誇情形，均可列為必要費用。
    從而，應認聲請人每月必要支出金額為9,700元（計算式：4
    ,500＋4,000＋400＋800＝9,700）。
  (四)綜上，聲請人之每月收入30,379元，扣除其每月必要支出9,
    700元，尚餘20,679元，並無不能清償其依前揭協商所必需
    償還之19,721元之情事。另查聲請人於負債之際，尚有資力
    繳交任意保險費計30,567元，有三商美邦人壽保險股份有限
    公司（97）三法字第00283號函1紙在卷可參，益徵聲請人並
    非無力履行協議書應繳款項甚明。從而，聲請人主張本件因
    有不可歸責於聲請人之事由，致其履行上開協議內容顯有重
    大困難云云，自非可採，應認聲請人聲請更生，違背消費者
    債務清理條例第151條第6項之規定，且上開欠缺又屬無從補
    正，依上說明，自應駁回其聲請，爰裁定如主文。
中    華    民    國    97    年    11    月    20    日
              民事第一庭    法      官  張鶴齡
上為正本係照原本作成。
如不服本裁定，應於裁定送達後10日內，以書狀向本院提出抗告
，並繳納抗告費新台幣1,000元。
中    華    民    國    97    年    11    月    20    日
                                書記官  馮澤文


司法院資訊處製作；財團法人民間司法改革基金會備份。
